【裁判字號】    95,交簡上,59
【裁判日期】    950828
【裁判案由】    過失傷害
【裁判全文】
臺灣板橋地方法院刑事判決            95年度交簡上字第59號
上  訴  人
即  被  告  甲○○
上列上訴人即被告因過失傷害案件，不服本院94年度交簡字第10
31號中華民國95年2 月27日第一審判決（聲請案號：94年度偵字
第13128 號），提起上訴，本院判決如下：
    主  文
原判決撤銷。
甲○○無罪。
    理  由
一、本件聲請簡易判決處刑意旨略以：被告甲○○以駕駛營業用
    小客車載送乘客為業，為從事業務之人，其於民國93年12月
    18日15時35分許，駕駛車號8B-872號營業用小客車，沿臺北
    縣新莊市○○○路往中正路方向行駛，途經公園路104 號旁
    ，明知駕駛動力交通工具應注意車前狀況，隨時採取必要之
    安全措施，而依當時之路況日間自然光線、路面無缺限、無
    障礙物、視距良好，並無不能注意之情事，竟疏未注意及此
    ，適有乙○○騎乘車號GJL-896 號重型機車，沿公園一路慢
    車道往中正路方向（同向）行駛於上開營業用小客車旁，因
    見陳欽銘（所涉本件業務過失傷害罪嫌，另經原審審結諭知
    無罪在案）因台電外包工程施工，將車號BN-277號貨車停放
    在上開路段前方，乙○○為閃避前方貨車，未注意左側甲○
    ○所駕營業小客車之行車動態，即往左閃避欲超越該營業小
    客車，甲○○雖發現乙○○為閃避前方貨車而有往左閃避超
    車之舉動，惟疏未即時減速、煞車，讓乙○○之機車通過，
    以免碰撞前方貨車而發生危險，致其營業小客車之右前葉子
    板擦撞乙○○所騎機車左側後方，致乙○○人車摔倒至上開
    貨車下方，而受有左鎖骨骨折、右髖骨深度撕裂傷等傷害，
    案經乙○○告訴，因認被告甲○○涉犯有刑法第284 條第2
    項前段之業務過失傷害罪嫌云云。
二、按上揭聲請意旨認被告甲○○涉有上開業務過失傷害罪之犯
    行，無非係以據被告甲○○及告訴人乙○○於警詢之供述，
    以及被告甲○○於偵訊時提出之肇事經過錄影連續翻拍畫面
    之照片10張可知，被告甲○○於肇事時，並無因告訴人機車
    往左閃避而將車輛停止之舉動，且確係其營業小客車右側葉
    子板與機車左側後方發生擦撞，而甲○○當時既已注意告訴
    人機車有往左偏離之動作，且應已發現前方慢車道上停放一
    輛大貨車，告訴人之目的在於閃避前方貨車，以避免發生事
    故，雖告訴人未注意左側車輛之行車動態即往左閃避，惟其
    應即時減速或煞車停止，或往左閃避，採取必要之安全措施
    ，讓機車超越先行，然其疏未注意及此，顯有過失，且其若
    採取必要之安全措施，本件車禍事故應可避免，故其過失對
    於本件肇事結果之發生有相當因果關係，此外復有本件肇事
    道路交通事故現場圖、道路交通事故調查報告表、現場照片
    20張、行政院衛生署臺北醫院診斷證明書、臺灣省臺北縣區
    車輛行車事故鑑定委員會94年2 月2 日北縣鑑字第931980號
    鑑定意見書、臺北縣政府警察局舉發違反道路交通管理事件
    通知書影本2 張在卷可稽為其論據。惟訊據被告甲○○堅決
    否認有上開過失傷害行為，辯稱：當時伊車均在伊車道上行
    駛，並無變換車道，是告訴人為閃躲前方大貨車突然很快地
    切到伊車道上，不到一秒鐘，伊發現後已盡最大力量避免擦
    撞而閃到對向車道，是告訴人失控自己滑倒的，伊並無過失
    等語。
三、按犯罪事實應依證據認定之，無證據不得認定其犯罪事實，
    刑事訴訟法第154 條第2 項定有明文。而所謂證據，係指足
    以證明被告確有犯罪行為之積極證據而言，該項證據須適於
    為被告犯罪之證明者，始得採為斷罪之資料；再告訴人之告
    訴，係以使被告受刑事訴追為目的，是其陳述是否與事實相
    符，仍應調查其他證據以資審認（參照最高法院69年臺上字
    第4913號、52年臺上字第1300號等判例要旨）。又刑法上之
    過失犯，以行為人對於犯罪結果之發生按其情節應注意，並
    能注意，而不注意者，始克相當；若事出突然，依當時情形
    ，不能注意時，縱有結果發生，仍不得令負過失責任。按汽
    車駕駛人依規定遵守交通規則行車時，得信賴其他汽車駕駛
    人亦能遵守交通規則，故關於他人違規行為所導致之危險，
    僅就可預見，且有充足時間可採取適當之措施以避免結果之
    發生時，負其責任，對於他人突發不可知之違規行為並無防
    止之義務。經查：
    (一)被告甲○○所駕上開車輛於本件車禍肇事前3 至2 秒間（
      即當日15時45分36秒至37秒）時，係在其快車道內行駛，
      告訴人乙○○所騎上開機車，則駛在被告車輛右側快慢車
      道分隔線上，告訴人機車後輪與被告汽車右前輪併行，告
      訴人機車車頭略前，兩車保持約有一輛機車之間隔距離。
      至肇事前1 秒時（即當日15時45分38秒），告訴人機車與
      被告汽車仍處於上開機車後輪與汽車右前輪併行之行進中
      狀態，告訴人機車突向左偏駛入被告車輛行駛之快車道，
      旋於當日15時45分39秒時，告訴人機車左後方即與仍在直
      行行駛中之被告汽車右前方車頭擦撞，其後被告汽車偏左
      駛約二輛其車身距離後停車，左前輪已駛出至對向車道等
      經過事實，有被告提出之本件肇事現場監視器錄影擷取畫
      面光碟1 片及本院就該光碟勘驗之95年7 月10日勘驗筆錄
      附卷可稽。
    (二)由上述本件肇事現場監視器錄影擷取畫面所示，可見被告
      所駕車輛於本件肇事發生前，均在其車道內行駛，且與併
      行之告訴人機車保持適當之間隔距離，並無何偏行或跨越
      車道等違規行駛之情；且告訴人機車亦非全然在被告汽車
      前方行駛，而係在被告汽車右側慢、快車道分隔線上，以
      機車後輪與汽車右前輪併行，機車車頭略前之狀態行駛，
      直至肇事前均係如此併行。是依上述情狀下，被告既依規
      定在其車道上駕車，並與告訴人機車保持適當間隔距離，
      且在上述併行狀態下，當可信賴告訴人騎乘機車亦能遵守
      交通規則行駛，在快慢車道間變換車道時，應讓其直行車
      先行，並注意安全距離。然依上述監視器錄影擷取畫面所
      示，告訴人機車係於一秒內突偏左緊靠被告汽車車頭駛入
      被告汽車行駛之快車道內，顯非可預見，縱有注意車前狀
      況，以其二車上述併行之狀態，亦顯無充足之時間足以反
      應採取避免危險之適當措施，況以被告於與告訴人機車擦
      撞後，車行方向旋即偏左並於其二個車身之短距離內煞住
      ，左前輪因而駛入對向車道之情觀之，堪見被告於二車擦
      撞當際，顯亦有採取閃避及煞車之應變措施，惟因事發突
      然，應變時間短促，而不及避免。由此可見，被告上開所
      辯不能注意反應等語，尚非虛詞，應堪採信。
    (三)又告訴人於警詢雖指稱：當伊機車變換車道後行駛一小段
      距離，伊機車後方就遭受撞擊云云，顯與上開肇事現場監
      視器錄影擷取畫面所示情狀不符，自不足採信。另本件雖
      經送臺灣省臺北縣區車輛行車事故鑑定委員會鑑定結果，
      認被告甲○○駕駛營小客車，未注意車前狀況，同為本件
      肇事原因，此有偵查卷附該委員會94年2 月2 日北縣鑑字
      第931980號鑑定意見書可稽，惟依其鑑定意見書內所載肇
      事分析路權歸屬部分指稱「二車同向，在快慢車道間變換
      車道時，應讓直行車先行，並注意安全距離」，可見本件
      路權歸屬，告訴人機車於偏左變換車道閃躲前方路邊停車
      時，應先注意所變換車道直行車輛之行車情形，不能貿然
      任意變換車道，然其於與被告車輛併行相距甚近情形下，
      貿然偏左變換車道以致肇事，當為本件肇事之主因，其次
      ，依上述肇事現場監視器錄影擷取畫面所示，可見告訴人
      機車係於與被告汽車部分車身併行之狀態下，突然偏向，
      顯非一般人所能注意應變，是縱使被告駕車有隨時均應注
      意車前狀況之義務，然在此突發狀況不及反應之情狀下，
      要難強求被告履及車前注意義務，從而上開鑑定意見書就
      被告所認未注意車前狀況之肇事原因，容有未洽，自不足
      採為認定被告過失之論據。
四、綜上所述，聲請意旨指訴被告有業務過失傷害罪嫌云云，依
    上述理由，被告顯不能注意本件肇事之發生，要難謂被告有
    何過失可言，此外復查無其他積極證據足認被告有何其他犯
    罪，從而不能證明被告犯罪，原審未察，遽予論罪科刑，自
    有未洽，被告執以上訴，為有理由，是本件應由本院將原審
    簡易判決撤銷，逕依通常程序，改判諭知被告無罪之第一審
    判決。
據上論斷，應依刑事訴訟法第455 條之1 第1 項、第3 項、第36
9 條第1 項前段、第364 條、第301 條第1 項，判決如主文。
本案經檢察官靳開聖到庭執行職務
中    華    民    國    95    年    8     月    28    日
                  交通法庭  審判長法  官  王  屏  夏
                                  法  官  王  偉  光
                                  法  官  彭  全  曄
以上正本證明與原本無異。
如不服本判決，應於判決送達後10日內，向本院提出上訴狀。
                                  書記官  吳  詩  琳
中    華    民    國    95    年    8     月    28    日


司法院資訊處製作；財團法人民間司法改革基金會備份。
